【裁判字號】    90,聲再,158
【裁判日期】    900919
【裁判案由】    聲請再審
【裁判全文】
臺灣高等法院高雄分院刑事裁定    九十年度聲再字第一五八號
    再審聲請人
    即受判決人  甲○○
右列聲請人因偽造文書案件，對於本院七十九年度上訴字第八三四號中華民國八十年
一月三十一日確定判決（臺灣高雄地方法院七十九年度訴字第一五三二號，臺灣高雄
地方法院檢察署七十九年度偵字第一一二六三號），聲請再審，本院裁定如左：
      主      文
再審之聲請駁回。
      理      由
一、原確定判決，認定甲○○係高雄市政府工務局建管科科員，負責建築物完竣查驗
    工作，為依據法令從事公務之人員，於七十六年四月間承辦坐落高雄市○○區○
    ○段三四一地號土地上之觀海大樓使用執照核發審驗工作時，明知該建築物之第
    五樓頂版未經勘驗合格，竟於同月（即七十六年四月）三十日，在其職務上所掌
    之使用執照審查表上，關於「工程每階段是否勘驗合格」項目之審查結果欄上，
    註明「是」字，為不實之登載，並在高雄市政府工務局建管科，將之呈報上級，
    據以核准發給高雄市政府工務局七十六高市工建築使字第一四六一號使用執照，
    影響該局對建築物使用執照核發之正確性，足以生損害於公眾。而以：（一）被
    告係高雄市政府工務局建管科科員，負責建物完竣查驗工作，於七十六年四月間
    承辦前述觀海大樓之使用執照核發審驗之業務。並無疑義。（二）右開觀海大樓
    建造執照建築物勘驗紀錄表上，勘驗項目第五樓頂版部分空白，並無勘驗結果及
    勘驗日期之記載，此有該建造執照在卷可憑，被告亦坦承當時曾發現此部分之紀
    錄空白等情不諱，經訊據證人即承辦右開觀海大樓五樓、六樓頂版勘驗工作之高
    雄市政府工務局建管科第二股工程員黃森太，證稱：承造上開工程之中雄營造工
    程有限公司於七十五年七月十五日申報勘驗五樓頂版時，因實際工程已進行至六
    樓部分，故五樓頂版無從勘驗，因而未在勘驗紀錄上為任何之記載等語，被告職
    司使用執照核發之審驗業務，其於高雄市調查處訊問時，並供認：上開建築物五
    樓頂版部分並無勘驗結果之紀錄，表示五樓頂版完成後並未勘驗等語，其明知此
    情，竟在職務上所掌之使用執照審查表，關於「工程每階段是否勘驗合格」項目
    之審查結果欄上，不實登載「是」字，顯有公務員登載不實事項於職務上所掌公
    文書之直接故意。（三）建築工程中必須勘驗部分，承造人及監造人應按時申報
    後，方得繼續施工；如未依規定申報，主管建築機關除科處罰鍰勒令補辦外，並
    於必要時得勒令停工，建築法第五十六條第一項及第八十七條雖定有明文，而右
    開觀海大樓五樓部分未經勘驗，惟仍繼續施工，六樓以上部分並有勘驗紀錄，固
    有前述建造執照在卷可稽，然此係屬承辦勘驗工作之人員，執行公務是否妥適之
    問題，與本案待證事實尚無關連，被告明知五樓部分並未勘驗，自不能以他人執
    行公務之妥當與否，據為其本人免予擔負刑責之依據。（四）承造觀海大樓之中
    雄營造工程有限公司於七十五年七月十五日，曾向高雄市政府工務局申報勘驗該
    大樓五樓頂版部分之工程，經高雄市政府工務局以Ｇ四一六三號收文，雖有建築
    工程勘驗報告書影本在卷可稽，惟嗣經該局於七十五年七月二十三日以七五高市
    工務建字第四一六三號函予以退件，亦有該函影本附卷可憑，被告雖又以：其曾
    查閱工程查驗執照案件之受理登記簿，因其上並未註明退件，故主觀上誤以為已
    經勘驗合格等語置辯，惟質之保管及製作該受理登記簿之吳漢芬證稱：被告並未
    向其借閱登記簿，至於被告是否曾私自取閱則不清楚，又依其個人之習慣，受理
    之案件若欲退件時，其即蓋上刻有「通知」字樣之印戳，並未註明退件，他人並
    不了解所謂「通知」即係退件之意，被告未曾詢問證人有關觀海大樓五樓頂版申
    報勘驗，有無退件之事等語。經查上開受理登記簿，關於觀海大樓申報勘驗五樓
    頂版部分，證人吳漢芬雖未依其以往之習慣，在退件時蓋上「通知」之字樣，此
    有該受理登記簿相關之頁次影本在卷可按，被告既未詢問吳漢芬，又不向第五樓
    頂版勘驗承辦人黃森太查詢，且工程之勘驗合格與否，應以勘驗紀錄為憑，而非
    以受理登記簿有無通知退件之註記為斷，被告負責建築物完竣查驗工作，對此自
    無誤認之可能，且其明知上開建築物五樓頂版並未勘驗，上開受理登記簿之記載
    ，自不能認係有利於被告之證據。（五）被告並未因本案而受行政處分，固經證
    人即被告工作單位之主管科長盧正義證述屬實，然公務員應否擔負刑責，與其有
    無遭受懲戒處分無涉，亦不得執此而為被告有利之認定。（六）被告明知為不實
    事項，登載於職務上所掌之使用執照審查表上，並在其辦公處所，持之呈報上級
    ，准予核發高雄市政府工務局七十六年高市工建築使字第一四六一號使用執照，
    此有該使用執照原本全卷在卷可稽，影響該局對於建築物使用執照核發之正確性
    ，自足以生損害於公眾。被告所辯各語顯為卸責之詞，不足採信，罪證明確，犯
    行堪以認定。等情為有罪之判決確定。
二、聲請意旨略以，因發現確實之新證據，依刑事訴訟法第四百二十條第一項第六款
    足認受有罪判決之人應受無罪、免訴、免刑或輕於原判決所認罪名者，依法得為
    受判決人之利益，聲請再審。提出（一）高雄市政府工務局建築安全管理及取締
    違規（章）作業注意事項影本一件。（二）工務局七十四年四月三十日七四高市
    工務建字第一一二八五號函影本一件。（三）建築工程勘驗報告書影本一件。
三、查刑事訴訟法第四百二十條第一項第六款所謂確實之新證據，係指就新証據之本
    身形式上觀察，毋須經調查程序，顯然可認為足以動搖原確定之判決者而言，本
    件聲請人所主張之上揭証據，非經相當調查不能證明其真偽，殊與確實之意義不
    符，自難認為有再審之理由。且上述「（三）建築工程勘驗報告書影本一件」。
    聲請人前於本院八十年度聲再字第七號亦曾提出為再審之聲請，又所謂「五樓頂
    板完工時毋庸經高雄巿政府勘驗」，亦於本院八十年度聲再字第一一五號聲請再
    審時提出，玆更提出聲請，亦有違刑事訴訟法第四百三十四條第二項之規定。
據上論結，應依刑事訴訟法第四百三十四條第一項，裁定如主文。
中    華    民    國      九十      年       九       月     十九     日
                              臺灣高等法院高雄分院刑事第六庭
                                  審判長法官  王憲義
                                        法官  范惠瑩
                                        法官  陳啟造
右正本證明與原本無異。
如不服本裁定應於送達後五日內向本院提出抗告狀。
                                      書記官  劉金萍
中    華    民    國      九十      年       九       月     二十一   日
                                                                      Ｄ


司法院資訊處製作；財團法人民間司法改革基金會備份。
